【裁判字號】    98,上訴,169
【裁判日期】    980304
【裁判案由】    毒品危害防制條例
【裁判全文】
臺灣高等法院刑事判決                 98年度上訴字第169號
  上  訴  人  臺灣桃園地方法院檢察署檢察官
  被      告  甲○○
                      （現於臺灣臺北看守所羈押中）
  指定辯護人  本院公設辯護人李廣澤
上列上訴人因被告違反毒品危害防制條例案件，不服臺灣桃園地
方法院 97年度訴字第809號，中華民國97年11月27日第一審判決
（起訴案號：臺灣桃園地方法院檢察署97年度偵字第9165號），
提起上訴，本院判決如下：
    主  文
原判決撤銷。
甲○○共同販賣第二級毒品，處有期徒刑柒年肆月，扣案之第二
級毒品甲基安非他命壹佰貳拾包（包裝袋總重柒點捌公克，驗
餘合計淨重陸點貳肆公克）均沒收銷燬之，販賣第二級毒品所得
新台幣壹仟元，應與「阿成」之成年男子連帶沒收，如全部或一
部不能沒收時，以渠等財產連帶抵償之。
    事  實
一、甲○○明知甲基安非他命係毒品危害防制條例所列管之第二
    級毒品，不得非法持有、販賣，竟仍與真實姓名年籍不詳自
    稱「阿成」之成年男子，共同意圖營利，基於販賣第二級毒
    品甲基安非他命以資牟利之犯意聯絡，於民國（下同）九十
    七年四月初某日，在桃園縣觀音鄉○○村○○街六十五號對
    面之鐵皮屋（無門牌號碼，即其所經營之泰國小吃店）內，
    收受「阿成」預供販售而寄放之實際數量不詳，惟已預先分
    裝為大、小包之毒品甲基安非他命計 121包，旋藏放於上址
    店內，並伺機以每大包新臺幣（下同）一千元，每小包三百
    元之價格，販售給不特定之吸毒者牟利。嗣於九十七年四月
    十三日晚間十時許，朱信成至上址甲○○經營之泰國小吃店
    內欲洽購毒品甲基安非他命，甲○○遂將其申一大包甲基安
    非他命以一千元之代價，販售予朱信成施用（朱信成涉嫌施
    用甲基安非他命部分，另行觀察、勒戒）。嗣於九十七年四
    月十四日凌晨三時二十五分許，朱信成駕車行經桃園縣大園
    鄉台六十一線平面道路二十九公里處時，為警攔撿查獲，嗣
    經朱信成向警供出毒品之來源，並於同日下午一時許，帶同
    警員前往上址泰國小吃店內查獲甲○○，並當場扣得「阿成
    」所有供販賣所用之第二級毒品甲基安非他命共一百二十包
    （合計驗前毛重十四點二四公克，包裝袋總重七點八三公克
    ，經抽驗其中一包取其中Ｏ點一七公克鑑驗，驗餘合計淨重
    六點二四公克）。
二、案經桃園縣政府警察局大園分局移請臺灣桃園地方法院檢察
    署檢察官偵查起訴。
    理  由
一、證據能力部分:
(一)證人朱信成、李謦男、鍾吉豐、黃英雄等人分別於警詢、偵
    查中所製作之筆錄，雖均係被告以外之人於審判外以言詞所
    為之陳述，屬於傳聞證據，惟上開筆錄均已經被告及辯護人
    同意引用為證據，本院審酌證人朱信成係在警員查獲後即時
    製作警詢筆錄，並無餘裕考量相關陳述之利弊得失，由其言
    詞陳述作成時之情況，做為證據應屬適當，嗣並於檢察官偵
    查中以證人身分具結後而為證述，另證人李謦男、鍾吉豐、
    黃英雄於檢察官偵查中均經以證人身分具結後而為證述，經
    核均無顯不可信之情況，而被告與辯護人並同意引用為證擄
    ，復未聲請傳喚上開證人，依法自均具有證據能力。
(二)另按被告以外之人於審判外之陳述，雖不符同法第159條之1
    至第159條之4之規定，而經當事人於審判程序同意作為證據
    ，法院審酌該言詞陳述或書面陳述作成時之情況，認為適當
    者，亦得為證據。當事人、代理人或辯護人於法院調查證據
    時，知有第159條第1項不得為證據之情形，而未於言詞辯論
    終結前聲明異議者，視為有前項之同意，此據同法第159條
    之5規定甚明。本件以下實體所認定之證據，如屬傳聞證據
    ，因公訴人、被告及其選任辯護人均先後於本院準備程式中
    及審判期日表示無意見，且迄至言詞辯論終結前亦未再聲明
    異議，而本院審酌上開證據資料製作時之情況，尚無違法不
    當之瑕疵，且為證明本件犯罪事實所必要，亦應認為有證據
    能力。
二、上揭被告甲○○如何販賣毒品甲基安非他命予朱信成之犯罪
    事實，業據被告甲○○迭於警詢、偵查中、原審法院審理時
    及本院審理時供承不諱在卷，核與證人朱信成於警詢及偵查
    中證述如何於上揭時間、地點，以一千元之代價，向被告甲
    ○○購得一包毒品甲基安非他命等情相符（見偵查卷第十頁
    、第二十九頁），而證人朱信成經警攔檢查獲後，供出毒品
    來源係向被告購得，警員因而循線查獲被告，並於上址泰國
    小吃店當場扣得經分裝為大小包之毒品甲基安非他命共一百
    二十包等情，亦據證人即查獲警員鍾吉豐、李謦男、黃英雄
    於偵查中證述綦詳在卷（見偵查卷第五十一頁、第六十四頁
    ），又朱信成經警查獲後採集其尿液送驗結果，發現呈甲基
    安非他命陽性反應，亦有臺灣檢驗科技股份有限公司出具之
    濫用藥物檢驗報告一份附卷可查 (見偵查卷第六十九頁)，
    另經警於被告店內所查扣之一百二十包白色晶體，經送請內
    政部警政署刑事警察局隨機抽樣一包鑑定結果，發現確含有
    毒品甲基安非他命成分，全數一百二十包合計驗前毛重十四
    點二四公克，包裝塑膠袋總重七點八三公克，該抽驗之一包
    晶體取Ｏ點一七公克鑑定用罄，餘Ｏ點一七公克（合計驗餘
    淨重六點二四公克），此有該局九十七年七月十八日刑鑑字
    第Ｚ000000000號鑑定書乙紙附卷可稽（偵查卷第
    八十二頁），至餘下之一百一十九包白色晶體雖未經鑑定，
    惟斟酌被告自承：該一百二十包是一次向「阿成」拿的，都
    是安非他命云云，應足認上開一百二十包白色結晶均係毒品
    甲基安非他命無誤，無需再予鑑定（參照最高法院九十七年
    台上字第三八九九號判決意旨），足認被告上開自自與事實
    相符。按毒品危害防制條例所處罰之販賣毒品罪，其成立除
    客觀上有買賣毒品之行為外，主觀上並須具有藉買賣毒品以
    從中牟取利益之意圖，依被告於原審法院審理時供稱：來向
    伊拿安非他命的人如果先在「阿成」邢邊付錢，來向伊拿就
    不用收錢，如果他們沒有先在「阿成」那邊付錢，伊這邊可
    能就要收錢云云（見原審卷第七十九頁），足徵被告與該「
    阿成」者有犯意聯絡及行為分擔，彼等並有對外販賣毒品甲
    基安非他命以從中牟取利益之不法意圖。綜上所述，本件事
    證明確，被告犯行，洵堪認定，
三、核被告甲○○所為，係犯毒品危害防制條例第四條第二項之
    販賣第二級毒品罪。至被告持有第二級毒品甲基安非他命之
    低度行為，應為其販賣第二級毒品甲基安非他命之高度行為
    所吸收，不另論罪。被告與自稱「阿成」之成年男子間就上
    開販賣第二級毒品犯行間。有犯意聯絡及行為分擔，均為共
    同正犯。原審對被告上揭犯行予以論罪科刑，固非無見，惟
    查：沒收含有保安處分之性質，目的在剝奪犯罪者因犯罪而
    取得之財產上利益，以遏止犯罪，與罰金屬刑罰之性質有別
    ，故對於各共犯應採連帶沒收主義，不得就全體共犯之總所
    得，對於各共犯重複諭知沒收。本件販賣毒品之犯罪所得，
    應依毒品危害防制條例第19條第1項予以沒收，在共同正犯
    間，自應採連帶沒收，並於主文中為「連帶沒收」之諭知，
    始屬適法，本件被告甲○○與該「阿成」之成年男子間既係
    販賣毒品之共犯，被告甲○○之販賣毒品所得1仟元，即應
    諭知與該「阿成」者予以連帶沒收，原判決對被告未諭知應
    連帶沒收，即有違誤，檢察官上訴意旨認被告甲○○係基於
    販賣毒品以牟利之意圖，向該綽號「阿成」者販入扣案之毒
    品120包，伺機出售以牟利，固無理由（詳後述），惟原判
    決既有可議，自應由本院予以撒銷改判，爰審酌被告之素行
    、犯罪之動機、目的、手段，不思循正當途徑賺取財物，明
    知毒品戕害人體身心健康甚鉅，卻為圖不法利得，而販賣毒
    品予他人，助長毒品泛濫，戕害他人身心健康，危害社會治
    安，惟僅販售毒品予朱信成一人，因而所獲得之利益非鉅，
    及犯罪後之態度等一切情狀，量處有期徒刑七年四月。扣案
    之毒品甲基安非他命一百二十包（合計毛重十四點二四公克
    ，包裝袋計重七點八三公克，經抽驗其中一包取其中Ｏ點一
    七公克鑑驗，驗餘合計淨重六點二四公克），屬第二級毒品
    ，應依毒品危害防制條例第18條第1項前段之規定諭知沒收
    銷燬之；而裝盛上開甲基安非他命之外包裝袋（包裝袋重七
    點八三公克），因鑑驗毒品之標準作業流程，毒品秤重主要
    以傾倒方式，必要時輔以刮杓刮取，儘可能將原送驗包裝物
    內毒品與包裝物分離後個別秤重，所得之毒品重量登載為「
    淨重」，包裝物重量則登載為「空包裝重」，然依上述二種
    方式分離，原送驗包裝物內均仍會有微量毒品成分殘留，此
    有法務部調查局94年4月12日調科壹字第09400114740號函乙
    紙附卷可憑，上開外包裝袋既仍含有微量甲基安非他命成分
    無法析離，爰併依前揭規定宣告沒收銷燬之。另按毒品危害
    防制條例第19條第1項所規定因犯罪所得之財物，均沒收之
    ，如全部或一部不能沒收時，追徵其價額或以其財產抵償之
    意旨，於所得者為金錢以外之其他財物而無法沒收時，應追
    徵其價額，使繳納與原物相當之價額；如所得之財物為金錢
    而無法沒收時，則應以其財產抵償之，不發生追徵價額之問
    題；另按毒品危害防制條例第19條第1項規定，犯販賣、運
    輸毒品罪者，其犯罪所得之財物，均沒收之，係採義務沒收
    主義，故其犯罪所得之對價，不問其中成本若干，利潤多少
    ，均應全部諭知沒收，以貫徹政府查禁煙毒之決心，並符立
    法本旨（參照最高法院97年度台上字第863號、95年度台上
    字第3133號判決意旨）。查本件被告與該綽號「阿成」者販
    賣毒品甲基安非他命所得1,000元，係被告與「阿成」共同
    販賣毒品之所得，依上開規定，自應予沒收。又按共同正犯
    ，應對犯罪之全部事實負責，是就共同正犯所得財物應合併
    計算，全部追繳沒收，才為適法，且各共同正犯之間係採「
    連帶沒收主義」，於裁判時僅諭知連帶沒收暨連帶抵償之，
    不得就全體共同正犯之總所得；對各該共同正犯分別重複諭
    知沒收。是本件被告販賣毒品甲基安非他命所得1,000元，
    併諭知與該「阿成」之成年男子予以連帶沒收，如全部或一
    部不能沒收時，以渠等財產連帶抵償之。
四、公訴意旨另以：被告甲○○明知甲基安非他命係毒品危害防
    制條例所列管之第二級毒品，不得非法販賣，竟仍基於販賣
    第二級毒品甲基安非他命之犯意，以每大包五百元，每小包
    二百元之價格，向真實年籍姓名不詳綽號「阿成」之成年男
    子販入實際數量不詳之甲基安非他命伺機出售以牟利，嗣於
    九十七年四月十三日，因朱信成施用毒品為警查獲，乃向警
    方供出被告，並帶領警方至上址被告所經營之泰國小吃店內
    ，查扣一百二十包甲基安非他命，因認被告此部分向「阿成
    」販入毒品之所為，亦涉犯毒品危害防制條例第四條第二項
    之販賣第二級毒品罪嫌。惟查：扣案之一百二十包毒品甲基
    安非他命來源，雖被告於警詢中供稱：（安非他命）是伊跟
    綽號「阿成」的人購買，都是他前往店裡賣給伊的，中包裝
    每包為新臺幣五百元，小包裝每包為新臺幣二百元代價云云
    （見偵查卷第六頁），惟於檢察官偵查中供稱：是一個常客
    叫「阿成」給伊的，還沒有收錢，他是寄放於伊處，本來伊
    要施用，只要買一小包就好，他就說伊是開店，他寄放多一
    點，並稱如有人來找伊表示要買，就賣予對方云云（見偵查
    卷第五十頁），嗣於原審法院審理時供稱，扣案的安非他命
    是「阿成」寄放的，我們約定如果有人來向伊要的話，伊就
    可以轉讓給他．．．如果先在阿成那邊把錢付掉，他們來伊
    這邊拿就不用付錢，「阿成」會打電話來說有人會來拿。安
    非他命是阿成寄放在伊這邊，不是伊先花錢向他買的，伊都
    還沒有付錢給阿成過，也來不及談及如何拆帳云云（見原審
    卷79至81頁），復於本院審理時亦供稱: 安非他命係「阿成
    」放在伊這裡託伊賣的云云，而依卷附之扣押物品清單記載
    （見偵查卷第二十九頁），查獲之毒品甲基安非他命共一百
    二十包，大包有二十四包，小包有九十六包，按此推算，被
    告若向「阿成」購入上開毒品，約需三萬一千二百元，而以
    被告係自泰國嫁入台灣，經營小吃店為生，家境並非甚為優
    渥，且所結識之人亦非多，是否可能為供販賣而一次即向該
    綽號「阿成」者購入如此數量及價額之海洛因囤積，實非無
    疑，是由常情而言，似以被告其後所述：伊係受「阿成」之
    託販賣甲基安非他命等語，較為可信，而該自稱「阿成」者
    復無具體之年籍資料可供傳喚查證，是故，公訴人指述被告
    向「阿成」販入扣案之毒品一百二十包甲基安非他命之犯罪
    事實，除被告前後不一之自自外，別無證據以佐其說，自應
    認其罪嫌不足。惟公訴人指述被告此部分之犯罪事實，與前
    揭論罪之販賣第二級毒品罪係屬實質上一罪之部分犯行，爰
    不另為無罪之諭知。本件檢察官雖僅就所起訴之實質上一罪
    而經原審諭知不另為無罪部分提起上訴，惟依刑事訴訟法第
    348條第2項規定，就其有關係之部分，視為亦已上訴，是本
    院自得就被告全部犯行予以審理。而經本院審理結果，被告
    涉犯之上揭販賣第二級毒品罪既有上揭可議之處，並經本院
    予以撤銷改判，是本院自毋庸就檢察官此部分上訴為何諭知
    ，附此敘明。
據上論斷，應依刑事訴訟法第369條第1項前段、第364條、第299
條第1項前段，毒品危害防制條例第4條第2項、第18條第1項前段
、第19條第1項，刑法第11條前段、第28條，判決如主文。
本案經檢察官孫冀薇到庭執行職務。
中    華    民    國    98    年    3     月    4    日
                  刑事第十五庭  審判長法  官  吳昭瑩
                                      法  官  李釱任
                                      法  官  張傳栗
以上正本證明與原本無異。
如不服本判決，應於收受送達後10日內向本院提出上訴書狀，其
未敘述上訴之理由者並得於提起上訴後10日內向本院補提理由書
（均須按他造當事人之人數附繕本）「切勿逕送上級法院」。
                                      書記官  李佩真
中    華    民    國    98    年    3     月    4     日
附錄：本案論罪科刑法條全文
毒品危害防制條例第4條
製造、運輸、販賣第一級毒品者，處死刑或無期徒刑；處無期徒
刑者，得併科新臺幣 1 千萬元以下罰金。
製造、運輸、販賣第二級毒品者，處無期徒刑或 7 年以上有期徒
刑，得併科新臺幣 7 百萬元以下罰金。
製造、運輸、販賣第三級毒品者，處 5 年以上有期徒刑，得併科
新臺幣 5 百萬元以下罰金。
製造、運輸、販賣第四級毒品者，處 3 年以上 10 年以下有期徒
刑，得併科新臺幣 3 百萬元以下罰金。
製造、運輸、販賣專供製造或施用毒品之器具者，處 1 年以上 7
年以下有期徒刑，得併科新臺幣 1 百萬元以下罰金。
前五項之未遂犯罰之。


司法院資訊處製作；財團法人民間司法改革基金會備份。
